【裁判字號】    95,易,1890
【裁判日期】    951228
【裁判案由】    贓物
【裁判全文】
臺灣臺北地方法院刑事判決              95年度易字第1890號
公  訴  人  台灣台北地方法院檢察署檢察官
被      告  甲○○
上列被告因贓物案件，經檢察官提起公訴（95年度偵緝字第1478
號），本院判決如下：
    主  文
甲○○故買贓物，處拘役伍拾日，如易科罰金，以銀元參佰元即
新台幣玖佰元折算壹日。
    事  實
一、甲○○明知摩托羅拉手機（序號：000000000000000 號，下
    稱系爭手機）乃係徐泰偉寄放在友人丁○○處，而由丁○○
    置放在車牌號碼為BCM －330 號機車之置物箱內，嗣丁○○
    將前開機車停放在台北市○○路○ 段64號處（政治大學靠近
    抽水站旁河堤），於民國94年8 月30日21時30分許發現置放
    在該機車置物箱內之財物遭竊，而為來路不明之贓物。竟於
    94年8 月30日21時30分起至同年月31日18時52分間之某不詳
    時間，在不詳地點，以新台幣（下同）1 千元之價格，向不
    詳姓名、年籍之成年人「丙○○」購買系爭手機後，將自己
    所申請之0000000000號行動電話SIM 卡插入系爭手機使用。
    俟為警依系爭手機序號之通聯紀錄查獲上情。
二、案經台北市政府警察局文山第一分局報請台灣台北地方法院
    檢察署檢察官偵查起訴。
    理  由
一、證據能力之認定：
    (一)被害人丁○○於94年8 月31日22時許接受警察詢問所製作
      之警詢筆錄，雖為被告以外之人之審判外陳述，依刑事訴
      訟法第159 條第1 項之規定，本無證據能力；然被告於本
      院行準備程序及審理時，明知於此，並未於本件言詞辯論
      終結前聲明異議，本院審酌被害人丁○○於警詢時，只單
      純陳述其遭竊之財物明細、時間、地點，並未言及其他，
      其製作警詢筆錄時之情況，衡情當無受到任何外力及自我
      價值判斷之干擾等情狀，依刑事訴訟法第159 條之5 第1
      項之規定，認被害人丁○○前開供述證據得為證據，應屬
      適當。
    (二)另案被告劉大虎於94年9 月13日、14日、17日、12月1 日
      之警詢筆錄，雖亦為被告以外之人之審判外陳述，依刑事
      訴訟法第159 條第1 項之規定，本無證據能力；然另案被
      告劉大虎已於95年3 月17日死亡，業據被告甲○○於本院
      行準備程序時供稱明確，並有台灣高等法院就另案被告劉
      大虎之前案紀錄表在卷可稽，本院審酌另案被告劉大虎於
      警詢時，乃自承其有施用毒品之犯行，則其前開陳述應具
      有可信之特別情況，又另案被告劉大虎之前開供述，乃為
      證明被告是否購賣系爭手機所必要，依刑事訴訟法第159
      條之3 第1 款之規定，得為證據。
二、訊據被告甲○○矢口否認前開犯行，辯稱意旨略以：前開行
    動電話號碼並非我在使用。我申辦該行動電話號碼之後，就
    交給我妹婿劉大虎使用，而系爭手機也不是我買的，是劉大
    虎與「丙○○」換的。劉大虎因涉犯販賣毒品案件，遭警察
    擊斃云云。
三、本院查：
    (一)被告於94年12月12日接受警察詢問時除已自承：前開門號
      是我申請等語以外，復供稱：「遺失前均未將該行動電話
      門號（按指0000000000號）借予其他人使用」、「該手機
      係與SIM 電話晶片卡（0000000000）同時遺失。約於94年
      10月底遺失。應該係遺失在計程車上」等語（見95年度偵
      字第994 號卷第6 頁背面），另外，被告於95年6 月15日
      檢察官偵查時亦供稱：「（該支手機那裡來的？）朋友丙○○賣給我的，1 千元賣給我」等語（見95年度偵緝字第
      1478號卷第15頁）。
    (二)被告雖於本院審理時以前開情詞置辯，並改稱：「第一次
      接受詢問時我去警察局有跟我講，說我有偷人家東西，在
      這之前我就有問他們，我妹妹跟我交代不能跟警察說這個
      手機是他們在使用的」云云（見本院95年12月7 日審判筆
      錄第13頁），而證人即被告之妹乙○○（即另案被告劉大
      虎之妻）、證人即另案被告劉大虎之母親戊○○○於本院
      審理時亦附和被告之詞，證稱：前開門號係被告以自己之
      名義申辦後，交由另案被告劉大虎使用，而系爭手機乃係
      另案被告劉大虎向「丙○○」購買的云云，然而，另案被
      告劉大虎於94年9 月13日、14日、17日、12月1 日接受警
      察詢問時，均供稱其使用之行動電話號碼為0000000000號
      等語，有前開警詢筆錄在卷可稽，則被告前開所辯、證人
      乙○○、戊○○○前開所證，顯非事實，不足採信。更何
      況，被告於95年6 月15日經檢察官發布通緝到案之後，接
      受檢察官訊問時，已知悉另案被告劉大虎因販賣毒品案件
      ，被警察擊斃之情，業據被告於本院審理時所自承，則斯
      時之被告，大可向檢察官吐露真情，以示清白，卻甘冒承
      擔另案被告劉大虎可能以該門號犯罪之刑責，而仍向檢察
      官為前開之供稱，核與事理有違。足證系爭手機確為被告
      以1000元之代價向「丙○○」購買無訛，其前開自白應與
      事實相符，堪以採信。被告前開所辯，顯係事後卸責之詞
      ，不足採信。
    (三)系爭手機乃係被害人徐泰偉寄放在友人即被害人丁○○處
      ，而由被害人丁○○置放在車牌號碼為BCM －330 號機車
      之置物箱內，嗣被害人丁○○將前開機車停放在台北市○○路○ 段64號處（政治大學靠近抽水站旁河堤），於94年
      8 月30日21時30分許發現置放在該機車置物箱內之財物遭
      竊等情，已據被害人丁○○於警詢時供稱明確，顯見系爭
      手機為來路不明之贓物至明。被告確以1000元之代價向「
      丙○○」購買系爭手機，事後卻以前開情詞置辯，並將責
      任全部推給已死亡之另案被告劉大虎，足證被告畏罪情虛
      ，明知系爭手機為來路不明之贓物，至為灼然。
    (四)基上，本件事證明確，被告故買贓物犯行，堪以認定。被
      告前開所辯，不足採信。
四、論罪科刑之理由：
    (一)核被告甲○○所為，係犯刑法第349 條第2 項之故買贓物
      罪。
    (二)按被告行為後，刑法部分條文業於94年1 月7 日修正，94
      年2 月2 日公布，95年7 月1 日施行，現行刑法第2 條第
      1 項規定：「行為後法律有變更者，適用行為時之法律。
      但行為後之法律有利於行為人者，適用最有利於行為人之
      法律。」上開規定乃與刑法第1 條罪刑法定主義契合，而
      貫徹法律禁止溯及既往原則，係規範行為後法律變更所生
      新舊法律比較適用之準據法，是刑法第2 條本身雖經修正
      ，但刑法第2 條既屬適用法律之準據法，本身尚無比較新
      舊法之問題，應一律適用裁判時之現行刑法第2 條規定以
      決定適用之刑罰法律，先予敘明。查刑法第349 條第2 項
      之故買贓物罪，法定刑為5 年以下有期徒刑、拘役或科或
      併科1 千元以下罰金，其中罰金刑部分，依修正後刑法施
      行法增訂第1 條之1 規定：「中華民國94年1 月7 日刑法
      修正施行後，刑法分則編所定罰金之貨幣單位為新台幣。
      94 年1月7 日刑法修正時，刑法分則編未修正之條文定有
      罰金者，自94年1 月7 日刑法修正施行後，就其所定數額
      提高為30倍。但72年6 月26日至94年1 月7 日新增或修正
      之條文，就其所定數額提高為3 倍」；另刑法第33條第5
      款修正為：「主刑之種類如下：五、罰金：新臺幣1 千元
      以上，以百元計算之。」，於95年7 月1 日即94年1 月7
      日刑法修正施行後，固應依刑法施行法第1 條之1 規定，
      改以新台幣計算罰金數額，且提高罰金數額至30倍，所得
      科處之罰金刑最高為新台幣3 萬元、最低為新台幣1 千元
      。然依被告行為時之刑罰法律，即罰金罰鍰提高標準條例
      第1 條前段規定之提高倍數為10倍及刑法第33條第5 款規
      定之罰金最低額1 元計算，該罪之罰金刑最高為銀元1 千
      元，最低額為銀元1 元，經依現行法規所定貨幣單位折算
      新台幣條例予以折算後，最高額雖與新法同為新台幣3 萬
      元，然最低額僅為新臺幣3 元。是以，比較上述修正前、
      後之刑罰法律，以被告行為時之舊法對其較為有利。
    (三)被告於行為時之刑法第41條第1 項前段規定：「犯最重本
      刑為5 年以下有期徒刑以下之刑之罪，而受6 個月以下有
      期徒刑或拘役之宣告，因身體、教育、職業、家庭之關係
      或其他正當事由，執行顯有困難者，得以1 元以上3 元以
      下折算1 日，易科罰金。」，又被告於行為時之易科罰金
      折算標準，依修正前罰金罰鍰提高標準條例第2 條前段（
      現已刪除）規定，就其原定數額提高為100 倍折算1 日，
      則被告行為時之易科罰金折算標準，應以銀元300 元折算
      1 日，經折算為新台幣後，應以新台幣900 折算為1 日。
      惟95年7 月1 日修正公布施行之現行刑法第41條第1 項前
      段則規定：「犯最重本刑為5 年以下有期徒刑以下之刑之
      罪，而受6 個月以下有期徒刑或拘役之宣告者，得以新臺
      幣1 千元、2 千元或3 千元折算1 日，易科罰金。」比較
      修正前後之易科罰金折算標準，以修正前之規定，較有利
      於被告。
    (四)爰審酌被告明知系爭手機為贓物，竟加以購買，侵害系爭
      手機所有權人對該手機持有利益之犯罪動機、目的、所生
      損害、系爭手機之價值，犯罪後仍然矢口否認、飾詞卸責
      、毫無悔意之態度等一切情狀，量處如主文所示之刑，並
      依照前開所述，諭知易科罰金之折算標準。
據上論斷，應依刑事訴訟法第299 條第1 項前段、刑法第2 條第
1 項前段，刑法第349 條第2 項、修正前刑法第41條第1 項前段
，刑法施行法第1 條之1 ，修正前罰金罰鍰提高標準條例第2 條
，現行法規所定貨幣單位折算新台條例第2 條判決如主文。
本案經檢察官林良蓉到庭執行職務
中    華    民    國    95    年    12    月    28    日
                  刑事第十六庭  審判長法  官  蔡守訓
                                      法  官  吳定亞
                                      法  官  徐千惠
上正本證明與原本無異。
如不服本判決，應於判決送達後10日內向本院提出上訴狀 (應抄
附繕本)。
                                      書記官  張漪蕙
中    華    民    國    95    年    12    月    28    日
附錄論罪科刑之條文：
中華民國刑法第349條
（普通贓物罪）
收受贓物者，處 3 年以下有期徒刑、拘役或 5 百元以下罰金。
搬運、寄藏、故買贓物或為牙保者，處5年以下有期徒刑、拘役
或科或併科1千元以下罰金。
因贓物變得之財物，以贓物論。


司法院資訊處製作；財團法人民間司法改革基金會備份。
